臺灣屏東地方法院刑事判決
                     110年度易字第983號
公  訴  人  臺灣屏東地方檢察署檢察官
被      告  吳瑞山


上列被告因竊佔案件，經檢察官提起公訴（110年度偵字第7932
號），本院判決如下：
    主    文
吳瑞山被訴竊佔部分無罪。
被訴毀損部分公訴不受理。
    理    由
壹、無罪部分
一、公訴意旨略以：被告吳瑞山明知屏東縣○○鄉○○段000號土地
    （下稱本案土地），係屏東縣麟洛鄉及長治鄉所共有，現由
    告訴人林志漢所承租之土地，竟意圖為自己之不法利益，基
    於竊佔之犯意，於民國110年4月間某日起，在本案土地上古
    井之周圍，堆放水桶、石材、花苗等雜物之方式，竊佔本案
    土地。因認被告涉犯刑法第320條第2項之竊佔罪嫌。
二、按犯罪事實應依證據認定之，無證據不得認定犯罪事實；不
    能證明被告犯罪者，應諭知無罪之判決，刑事訴訟法第154
    條第2項、第301條第1項分別定有明文。
三、本件檢察官認被告涉犯竊佔罪，無非係以證人即告訴人林志
    漢於警詢及偵查中之證述、長治鄉公所110年9月24日長鄉財
    字第11031229100號函、長治麟洛兩鄉共有土地田地佃租繳
    款書、長治麟洛兩鄉共有耕地放租租賃契約書、現場照片8
    張、本案土地地籍圖謄本、土地登記第二類謄本為據。惟被
    告堅詞否認犯行，辯稱：土地上的水井是其祖先與他人一同
    開墾所得，其擁有水權，為維護井的完整性及維修灌溉溝渠
    所用，故放置前開雜物等語。經查：
（一）被告辯稱其擁有本案土地上水井之水權云云，業經本院函
      詢屏東縣政府，該府函覆稱：「1.本案土地未存在地下水
      水權登記。2.被告所提出之水權狀已於88年3月31日到期
      ，且水權人未依法提出水權展限申請，故本水權依規定期
      限屆滿時消滅，被告吳瑞山得否繼承本水權問題不存在」
      等語，有屏東縣政府111年1月5日屏府水政字第111000426
      00號函可查（本院卷第27頁）。被告辯稱其擁有該土地上
      水井之水權云云，並非可採。
（二）然按刑法第320條第2項規定之竊佔罪，以意圖為自己或第
      三人不法之利益，而竊佔他人之不動產為構成要件，亦即
      必須行為人主觀上係意圖為自己或第三人不法之利益，客
      觀上且有破壞他人對不動產之占有支配關係，並建立自己
      之占有支配關係，為其適用之前提。故行為人客觀上必須
      違反原所有人的意思，進而排除他人對於不動產的原有支
      配關係、建立新的占有支配關係，使該不動產處於自己實
      力管領支配之下，侵害不動產所有人之所有權或支配權，
      亦即行為人之占有支配必須具有「排他性」及「繼續性」
      ，始足該當其構成要件而論以該竊佔罪。再衡諸竊佔罪基
      本上屬於得利罪類型，所保護法益自然屬於不動產的使用
      利益。據此而言，其侵害行為須足以造成所有人在事實上
      之無法使用或使用極為困難，始足該當之（最高法院110
      年度台上字第5114號判決意旨參照）。經查：
    1.被告於本院審理時固坦承有於110年4月間某日起，在本案
      土地堆置水桶、石材、花苗等雜物（本院卷第38頁），並
      有堆放前開雜物之照片附卷可參（警卷第38-42頁），然
      依上開照片所示，上開水桶、石材、花苗等雜物均未固定
      在該處土地之上，僅以散落、堆疊方式放置，亦未將該土
      地立於得排出他人干涉之狀態，該土地並未因被告堆置上
      開物品而產生「排他性」、「繼續性」之佔用效果，故被
      告之行為並未排除告訴人對於本案土地之原有支配關係，
      並建立新的穩固占有支配關係。
    2.是被告雖有堆置前開雜物於告訴人承租土地之事實，然究
      與刑法竊佔罪之構成要件有間，告訴人縱有使用權之受損
      ，亦屬民事糾紛，並無構成刑事竊佔罪之可言。
（三）綜上所述，被告所辯固非可採，然被告在本案土地上堆放
      水桶等雜物之行為，並未排除告訴人對於本案土地之原有
      支配關係，並建立新的穩固占有支配關係，依前揭判決意
      旨，自難以竊佔罪相繩，是就此部分，應為被告無罪之諭
      知。
貳、公訴不受理部分
一、公訴意旨略以：被告於110年5月間某日，基於毀損之犯意，
    以徒手之方式，將告訴人於本案土地上所架設之圍籬拆除，
    使之喪失區隔本案土地及鄰地邊界之用。因認被告係犯刑法
    第354條之毀損罪等語。
二、按告訴乃論之罪，告訴人於第一審辯論終結前得撤回其告訴
    ，又告訴經撤回者，應諭知不受理之判決，刑事訴訟法第23
    8條第1項，第303條第3款分別定有明文。又刑事訴訟法關於
    撤回之程序，並無明文規定，實務上類推適用同法第242條
    有關告訴之規定，告訴權人得以言詞或書狀向司法警察官、
    檢察官或法官為之。是撤回並不以告訴人在檢察官或法官面
    前親自為之為必要，其提出書狀表明其撤回之意思表示亦可
    ，且所謂以書狀為之，亦不以告訴人將其撤回之意思表示親
    自撰寫在司法狀紙為限，苟告訴人在其他訴訟程序中為撤回
    之意思表示，經檢察官或法官記明筆錄，嗣將該筆錄轉送本
    案之檢察官或法官，而以法院所製作之筆錄代替告訴人所寫
    之書面，該項撤回之意思表示於到達本案之檢察官或法官時
    ，亦生撤回告訴之效力。經查，本案起訴意旨認被告係涉犯
    刑法第354條之毀損罪嫌，依刑法第357條之規定，須告訴乃
    論，又被告已將其所破壞之圍籬回復原狀等情，業據被告及
    告訴人陳述在卷（本院卷第38、58頁），且告訴人與被告業
    已於本院審理時達成和解，並於和解筆錄記明原告（告訴人
    ）「同意撤回告訴」在案，有和解筆錄（本院卷第43頁）附
    卷可稽。依照上開說明，爰不經言詞辯論，逕為諭知不受理
    之判決。
據上論斷，應依刑事訴訟法第301條第1項、第303條第3款，判決
如主文。
本案經檢察官黃彥凱提起公訴，經檢察官王光傑到庭執行職務。
中　　華　　民　　國　　111 　年　　6 　　月　　24　　日
                  刑事第四庭    法  官  林敬超
以上正本證明與原本無異。
如不服本判決應於收受判決後20日內向本院提出上訴書狀，並應
敘述具體理由；其未敘述上訴理由者，應於上訴期間屆滿後20日
內向本院補提理由書（均須按他造當事人之人數附繕本）「切勿
逕送上級法院」。
中　　華　　民　　國　　111 　年　　6 　　月　　24　　日
                                書記官  鄭嘉鈴